臺灣高等法院臺南分院民事判決　九十一年度重上字第二六號　Ｊ
　　　上　訴　人　嘉山鋼鐵工業股份有限公司
　　　法定代理人　甲　○　○
　　　法定代理人　乙　○　○
右當事人間請求給付貨款事件，上訴人對於中華民國九十年十一月十九日臺灣臺南地
方法院第一審判決（八十九年度訴字第五四三號）提起上訴，本院判決如左：
      主      文
上訴駁回。
第二審訴訟費用由上訴人負擔。
      事      實
甲、上訴人方面：
一、聲明：求為判決：（一）原判決廢棄。（二）被上訴人在第一審之訴及假執行之
    聲請均駁回。（三）第一、二審訴訟費用由被上訴人負擔。
二、陳述：除與原判決記載相同者，予以引用外，補稱：
（一）按「所謂虛偽事實，有為捏造虛偽事實者，有為隱匿真正事實者，亦有為變更
      真正事實者。凡有虛偽之事實表現者，均足構成詐欺。其是否以直接或間接手
      段表示，則非所問。所謂以直接手段表現，例如直接表示非必要事實，使表意
      人推測而陷於錯誤是。詐欺之構成，又不以積極手段為限，消極手段亦可構成
      。」詐欺行為包括積極的欺罔行為，及消極的欺罔行為，如隱蔽真實事實。如
      依法律或依誠實及信用之原則，就某事項負有告知之義務而不為告知時，亦屬
      詐欺行為之一種（最高法院十四年度上字第二二七號判決要旨）。按「行使權
      利、履行義務，應依誠實及信用方法。」民法第一百四十八條第二項定有明文
      。本件被上訴人公司於民國（下同）八十九年九月二十一日當時，明知桂裕公
      司已遭掏空新台幣（下同）四十二億八千萬元以上，被上訴人依上述民法第一
      百八十四條第二項，並本於誠實及信用原則，均應據實對上訴人為告知。然被
      上訴人公司竟惡意隱瞞不告知上訴人，致使上訴人陷於錯誤而同意由被上訴人
      以桂裕公司股票每股十元抵還被上訴人所不法預收之貨款00000000元
      ，被上訴人之行為確已構成詐欺。原判決未及見於此，竟以被上訴人未有積極
      不實言論為由，而為不利於上訴人之判決，已有未合。何況，被上訴人公司總
      經理謝裕民（即桂裕公司董事長）於八十九年九月十四日向媒體謊稱其挪用桂
      裕公司之資金僅只二十五億元，顯與桂裕公司所實際被掏空之金額即四十二億
      八千萬元以上，兩不相符。被上訴人不僅隱瞞事實，而且故意為不實之言論及
      陳述，其詐欺意圖應屬明確。再者，謝裕民不僅為桂裕公司董事長，同時並擔
      任被上訴人公司之總經理，依法亦為被上訴人公司負責人（公司法第八條第二
      項參照），而被上訴人公司董事長乙○○則為謝裕民之父。被上訴人公司對謝
      裕民掏空桂裕公司之事實，焉能諉為不知！
（二）本件上訴人主張桂裕公司被掏空之金額在四十二億八千萬元以上，被上訴人則
      主張桂裕公司僅被掏空二十五億九千萬元。針對此一爭點，上訴人在原審提出
      桂裕公司八十九年第一次股東臨時會議記錄、八十九年第一次股東臨時會八十
      九年十一月九日報告事項及勤業會計師事務所查核結果明細表、第一次關係人
      會議記錄。上訴人並於原審多次聲請函查「究竟桂裕公司被掏空之金額多少」
      ，以明事實。
（三）本件兩造於先前之買賣合約明訂「二、總價：以實際交貨量計價」，被上訴人
      所超收部分既有貨款00000000元，此為被上訴人所不爭執。按上述合
      約所定「以實際交貨量計價」之約定，既為被上訴人所不爭執，被上訴人自應
      將上訴人所預付而超過「實際交貨量」之價金即00000000元返還上訴
      人。進一步言，另依關於不當得利之規定，被上訴人亦應將其所預收超過「實
      際交貨量」之貨款00000000元返還上訴人。故上訴人基於先前之買賣
      合約以及不當得利之規定對被上訴人有債權00000000元存在，應屬明
      確。上訴人於依法撤銷因被詐欺所簽署之八十九年九月二十一日協議書後，自
      得以之與本件被上訴人所請求之所謂貨款0000000元相抵銷。
（四）按謝裕民不僅為桂裕公司董事長，同時並擔任被上訴人公司之總經理，依法（
      公司法第八條第一項及第二項）皆為公司負責人。另外，從台灣臺南地方法院
      檢察署檢察官起訴謝裕民之事實可知，謝裕民不但是桂裕公司的董事長，亦是
      被上訴人公司的實際負責人。謝裕民既為被上訴人公司之總經理又係實際負責
      人，謝裕民所知悉之事實即係被上訴人所知悉之事實。謝裕民既知桂裕公司被
      掏空四十二億八千萬元以上，則被上訴人公司對於桂裕公司資金被掏空達新台
      幣四十二億八千萬元以上一事，焉能諉為不知！
（五）被上訴人辯稱被上訴人公司已就所知事項據實告知上訴人，且於八十九年九月
      十九日債權人會議中提出抵償預付貨款方案供上訴人選擇，何有詐欺行為云云
      。顯不可採，蓋按：
  １、雖被上訴人陳稱其提供抵償貨款方案供上訴人選擇，然其所謂可選擇之抵償方
      案，全部均與桂裕公司股票之價值有重大關係。被上訴人公司既明知謝裕民掏
      空桂裕公司資金達四十二億八千多萬元以上，卻惡意隱瞞上訴人，並於八十九
      年九月十四日由被上訴人公司總經理謝裕民向媒體謊稱其挪用資金僅二十五億
      元，致使上訴人陷於錯誤而與被上訴人公司簽署協議書，同意由被上訴人公司
      以桂裕公司股票面額每股十元抵還被上訴人公司所預收之貨款，被上訴人公司
      詐欺意圖及行為應屬明確。且不得因上訴人可選擇其他方案，而為被上訴人公
      司無詐欺故意及行為。
  ２、股票之價值與公司之資產密不可分，公司之資產既被掏空，則股票即無價值可
      言。被上訴人公司陳稱股票的價值是「主觀的」，企圖淡化其惡意隱匿桂裕公
      司已被掏空達四十二億八千萬元以上之事實，顯無可採。
  ３、上訴人與被上訴人公司係於民國八十九年九月二十一日簽署前述協議，而上訴
      人不僅於原審以八十九年十二月二十七日答辯狀之送達為意思表示，撤銷該協
      議，更於民國九十年九月十四日以存證信函表示依詐欺等規定撤銷前開協議。
      於撤銷協議後，上訴人自得以原所預付之貨款00000000元，與本件被
      上訴人所請求之所謂貨款0000000元相抵銷。
（六）經鈞院函查結果，從桂裕公司函覆文可知，謝裕民挪用桂裕公司資金，致使桂
      裕公司受損害金額為0000000000元，且在該損害後，桂裕公司股份
      每股帳面價值雖為三點七五元，惟已使桂裕公司財務困難，嚴重週轉不靈，有
      面臨破產、拍賣償債的危機，若台灣台中地方法院裁定不准桂裕公司重整，則
      桂裕公司勢需宣告破產，而桂裕公司資產殘值拍賣結果是否足以抵償全部債務
      ，頗成問題，致每股淨值可能接近於零。因此，在謝裕民掏空桂裕公司近四十
      二億元以上後，桂裕公司股票根本毫無價值可言。上訴人公司如知悉桂裕公司
      被掏空四十二億元以上之事實，即不可能同意接受桂裕公司股票而與被上訴人
      公司簽署協議書。被上訴人惡意隱瞞桂裕公司已被掏空四十二億元以上之事實
      ，致使上訴人陷於錯誤而簽署協議書，應構成詐欺。
（七）又被上訴人公司在原審中主張，本件系爭八十九年九月二十六日與上訴人簽訂
      之鋼筋買賣合約係由被上訴人公司業務員楊聖文經過公司負責人同意後簽署。
      而證人楊聖文在九十年一月十七日庭訊時，聲稱前開交易係其經過謝裕民授權
      後代表被上訴人公司簽署（原審九十年一月十七日筆錄第五頁）。顯見至少在
      八十九年九月二十六日以前，亦即在八十九年九月二十一日本件系爭協議書簽
      署當時，謝裕民皆為被上訴人公司實際負責人。謝裕民掏空桂裕公司一事，被
      上訴人公司焉能諉為不知！若依被上訴人所稱謝裕民已在八十九年九月十八日
      請辭總經理職務，則其嗣後如何得於八十九年九月二十六日授權楊聖文簽約？
      被上訴人說詞顯矛盾，應無可採。
三、證據：除援用第一審所提證據外，補提最高法院十四年上字第二二七號判決要旨
    （影本）一份為證。
乙、被上訴人方面：
一、聲明：求為判決：（一）上訴駁回。（二）上訴費用由上訴人負擔。
二、陳述：除與原判決記載相同者，予以引用外，補稱：
（一）上訴人指稱：被上訴人「惡意」隱瞞不告知上訴人，致使上訴人陷於錯誤。然
      民事訴訟法第二百七十七條規定，當事人主張有利於己之事實者，就其事實負
      有舉證之責任，及依舉證責任分配原則，上訴人應以證據證明被上訴人明知該
      事實且有惡意隱瞞之故意存在。上訴理由以桂裕公司之董事長謝裕民擔任被上
      訴人公司之總經理，依法為上訴人公司負責人，且以被上訴人公司董事長乙○
      ○為謝裕民之父，應知謝裕民實際掏空之金額，上述推測欲證明被上訴人公司
      「明知」該事實且有惡意隱瞞行為存在，似嫌速斷。謝裕民並非被上訴人公司
      在桂裕公司之法人代表，其明知自己掏空之金額，實與被上訴人公司是否明知
      應無必然之關連，上訴人如謂被上訴人公司董事長乙○○明知該事實，則應以
      其他事實證明之，非以渠等間有父子關係，即推論此明知之主觀意圖。
（二）上訴理由謂被上訴人之行為確已構成詐欺，乃以被上訴人有消極欺罔行為且有
      據實告知義務而不為告知，以為論述。然就本件而言，不僅被上訴人公司已就
      所知之事項，均已據實告知上訴人，且於八十九年九月十九日召開之債權人會
      議中提出三個抵償上訴人溢付貨款之方案供上訴人選擇，嗣後亦經上訴人審慎
      評估後，才簽訂此協議，何來施以詐欺之行為？況股價究值多少，乃係個人主
      觀認知問題，債務人本無證明其所有之資產價值義務，上訴人無法提出其他證
      據證明被上訴人公司訂立協議時已知桂裕公司實際掏空之數額，空言以股票未
      有如伊主觀預期價值，即認被上訴人有詐欺之情事，實難採信。
（三）上訴人另以「究竟桂裕公司被掏空之金額多少之事實」，原審法院不僅未為調
      查，亦未於判決書內認定桂裕公司被掏空之金額究竟為多少，而指摘判決有違
      法不當之處，聲明之證據中認為不必要者，法院不應調查，係指聲明之證據中
      ，依當事人聲明之意旨與待證之事實，毫無關聯，或法院就某事項已得心證，
      而當事人仍聲明於該事項之證據方法時，依民事訴訟法第二百八十六條但書之
      規定，法院自得不予調查。七十四年度台上字第一六七一號判決著有明文。本
      件上訴人應證明之事為被上訴人公司於訂立協議時明知該實際掏空之金額，而
      非桂裕公司究竟被掏空多少之金額，原審法院認此事實與上訴人應證明之待證
      事實無直接關聯，認為非屬必要，未予調查而為不利於上訴人之判決，實無不
      當。
（四）上訴人聲請向桂裕公司函查之事項，實與上訴人應證明被上訴人公司明知桂裕
      公司已遭掏空四十二億八千萬元以上且惡意隱瞞行為亦無直接相關，就第二百
      七十七條規定及七十四年度台上字第一六七一號判決意旨所示，鈞院應認不必
      要且與待證事實無直接關連，駁回其聲請。
（五）本件兩造曾於八十九年九月二十一日簽立協議書，約定被上訴人積欠上訴人之
      舊債以被上訴人所持有之桂裕企業股份有限公司股票抵償。嗣後八十九年九月
      二十六日上訴人另向被上訴人購買鋼筋，但在交貨後卻拒不付款，經上訴人起
      訴請求後，上訴人主張八十九年九月二十一日所簽立之抵債協議係受詐欺而主
      張撤銷，並主張以原所預付之貨款與本件起訴請求之貨款相抵銷。然本案之爭
      點應在於八十九年九月二十一日雙方簽署之抵債協議，被上訴人有無施用詐術
      ？
  １、謝裕民個人因違法行為，於八十九年九月十四日前往調查局自首，因而引發財
      務危機，被上訴人並在八十九年九月十五日即宣佈停工，八十九年九月十六日
      、十七日之各大報都有報導。謝裕民在前開自首同時並請辭桂裕公司董事長，
      各大媒體立即報導大股東中鋼公司將接手桂裕公司，此有八十九年九月十六日
      、十七日、十八日之剪報可按。
  ２、八十九年九月十八日桂裕公司召開臨時股東會，另行推舉中鋼公司之法人代表
      張景星（原任中鋼公司財務副總經理）擔任董事長，媒體上亦有顯著之報導。
      八十九年九月十八日被上訴人應台灣證券交易所之命，於交易所發佈股市重大
      訊息，並提出具體之復工計劃，預計一週內台南廠、永康廠先復工，彰化廠、
      苗栗廠半個月內復工。
  ３、八十九年九月十九日召開民間債權人會議，被上訴人提出「分期償還」或「桂
      裕股票抵償」二種方案供債權人自由選擇，當天和解之金額共0000000
      00元，上訴人也派員出席參加，但上訴人當天未做任何承諾。
  ４、上訴人是在見中鋼公司決定接手桂裕公司，且評估往後桂裕公司股價有可能獲
      利，才在八十九年九月二十一日與被上訴人達成抵償之協議。謝裕民先生原係
      被上訴人公司總經理，但其係以個人股東身分擔任桂裕企業股份有限公司董事
      長，並非被上訴人公司派駐桂裕公司之法人董事，其挪用桂裕公司資金之行為
      自與被上訴人公司無涉。
  ５、上訴人主張謝裕民挪用金額為四十二億元並非二十五億元，而主張受詐騙云云
      ，但事實上被上訴人從未具體表示桂裕公司遭挪用之金額為若干，係媒體上曾
      報導二十五億元，但亦有三十億元、四十億元之報導，故被上訴人焉能瞭解實
      際金額為若干？又如何對上訴人施以詐術？
（六）由上所陳，顯見被上訴人發生公司資金被挪用之情形，經各媒體均為顯著報導
      後，上訴人身為同業，自不可能諉為不知，且其係在觀察中鋼公司介入桂裕公
      司經營權後，股價有其未來性，才同意和解之方式。被上訴人有何欺罔行為，
      上訴人主張受詐欺云云，與事實不符。而由鈞院向桂裕公司函查之資料顯示，
      桂裕公司雖表示遭挪用之金額為四十二億元，但依表列專案查核之缺失中，其
      中僅有短期缺失（變造附買回公債）二十五億元係謝裕民偽造，其他預付原料
      廢鋼款、應付設備款、未攤提軋昆轉為費用、購買固定資產合計約十六億元，
      均係確有買賣之事實，僅係尚未交貨驗收及帳務調整之缺失。何況此缺失連身
      為大股東之中鋼也未知悉，又何能認定被上訴人知情？
三、證據：除援用第一審所提證據外，補提台灣臺南地方法院九十年度訴字第一五七
    號判決、剪報八張及重大訊息新聞稿一份（均影本）等件為證，並聲請訊問證人
    邱啟華。
丙、本院依上訴人聲請向桂裕企業股份有限公司函查。
      理      由
一、本件被上訴人起訴主張：上訴人於八十九年九月二十六日與被上訴人簽定鋼筋買
    賣合約書（下稱系爭買賣契約），買賣金額八百八十四萬九千六百九十八元，並
    約定貨到翌日匯款，被上訴人已依合約交貨，上訴人卻拒絕付款，為此提起本訴
    。並聲明請求判決：(一)上訴人應給付被上訴人八百八十四萬九千六百九十八元
    及自起訴狀繕本送達翌日起至清償日止，按年息百分之五計算之利息；(二)願供
    擔保請准宣告假執行。
二、上訴人則以：八十九年九月二十六日被上訴人公司業務人員楊敏顥及楊聖文向上
    訴人公司業務人員林有為表示，願售上訴人公司鋼筋二千公噸，價款八百八十四
    萬九千六百九十八元，出貨隔天匯款，被上訴人已交付貨品，惟本件買賣合約書
    是雙方業務員簽名，沒有兩造負責人簽名，應不生效力。被上訴人於八十九年八
    月四日向上訴人謊稱願以低於市價四百至五百元價格出售鋼筋給上訴人，但要求
    上訴人預付全額貨款，上訴人乃於八十九年八月五日與被上訴人簽署合約（下稱
    甲契約），向被上訴人購買二千噸鋼筋，約定自八十九年八月七日至同年九月三
    十日交貨，價款一千三百五十萬元，上訴人已於同年八月八日以電匯方式，全額
    匯入被上訴人公司於彰化銀行台南分行帳戶；同年八月二十四日，兩造復訂立合
    約（下稱乙契約），由上訴人以每公噸單價六千八百元向被上訴人購買一千五百
    公噸鋼筋，約定自同年八月二十日至十月十日交貨，價款一千二百萬元，上訴人
    亦已於同年八月二十五日申請台灣省合作金庫開發國內不可撤銷即期信用狀全額
    付款。被上訴人苗栗廠內存有鋼筋成品約四千至五千公噸，卻惡意欺瞞故不交貨
    ，自同年八月十日起至九月十二日止，僅交貨十四萬八千二百六十二公噸，即拒
    不再交貨，短交鋼筋共二十萬一千六百三十八公噸，應返還上訴人預付之貨款共
    一千三百一十八萬四千八百四十一元。被上訴人於八十九年九月二十一日召開債
    權人會議當時，向上訴人及其他債權人表示被上訴人持有桂裕企業股份有限公司
    （下稱桂裕公司）之股票，每股約有面額十元之價值，願以之抵還所預收之貨款
    ，謊稱除此之外，被上訴人已一無所有，若上訴人不接受，將無法獲得任何清償
    ，且當時其已知被上訴人公司總經理謝裕民掏空挪用桂裕公司四十二億八千萬元
    ，竟隱瞞之，使上訴人陷於錯誤，依媒體報導資料認桂裕公司僅被掏空二十五億
    元，而桂裕公司資本總額九十億元，即使被掏空二十五億元，仍有經營之望，乃
    於同年九月二十一日與被上訴人簽署協議書，由被上訴人以桂裕公司股票一百三
    十一萬九千股，以每股十元折價計算，抵還被上訴人應返還之右開預收貨款一千
    三百一十八萬四千八百四十一元，上訴人遭被上訴人詐欺而簽署右開協議書，自
    得依民法第九十二條第一項之規定，以八十九年十二月二十七日答辯狀繕本之送
    達，撤銷因上訴人詐欺所為之意思表示，撤銷右開協議書。上訴人撤銷右開協議
    書後，不論依原甲契約、乙契約或是不當得利之法律關係，被上訴人均應以實際
    交貨量計價，將上訴人原已預付之貨款一千三百一十八萬四千八百四十一元返還
    上訴人，以之與本件被上訴人所請求之貨款八百八十四萬九千六百九十八元抵銷
    ，故被上訴人之主張為無理由等語，資為抗辯。
三、按當事人得以合意定第一審管轄法院。但以關於由一定法律關係而生之訴訟為限
    ，民事訴訟法第二十四條前段定有明文。本件兩造簽署之買賣合約書特約事項明
    定：「本合約如有爭執時，雙方同意以臺南地方法院為第一審管轄法院」，此有
    買賣合約書乙份附卷足憑（上訴人就合約書之效力為爭執，然兩造簽立之系爭買
    賣合約書係屬合法有效，見後論述），且上訴人對此並無爭執，亦到庭為本案之
    言詞辯論，依同法第二十五條之規定，原審係屬有管轄權之法院，在此先予敘明
    。
四、本件上訴人於八十九年九月二十六日與被上訴人之業務員林有為簽定系爭買賣合
    約書，買賣鋼筋價額共八百八十四萬九千六百九十八元，並約定貨到翌日匯款，
    被上訴人已依合約交付由上訴人收受並使用，惟上訴人迄今仍未付款等情，業據
    被上訴人提出買賣契約書、出貨單、發票等為證，且為上訴人所不爭執，堪信為
    真實。上訴人於八十九年八月五日與被上訴人簽署甲契約，向被上訴人購買二千
    噸鋼筋，約定自八十九年八月七日至同年九月三十日交貨，價款一千三百五十萬
    元，上訴人己於同年八月八日以電匯方式，全額匯款予被上訴人，復於同年八月
    二十四日，訂立乙契約，以每公噸單價六千八百元向被上訴人購買一千五百公噸
    鋼筋，約定自同年八月二十日至十月十日交貨，價款一千二百萬元，並於同年八
    月二十五日全額付款。惟被上訴人僅交貨十四萬八千二百六十二公噸，短交鋼筋
    共二十萬一千六百三十八公噸，總計上訴人溢付貨款共一千三百一十八萬四千八
    百四十一元。被上訴人於八十九年九月十九日召集民間債權人會議，曾提出：１
    ．以被上訴人持有之桂裕公司股票抵償；２．以桂裕公司股票質押，分期攤還，
    未能如期攤還，即實行質權；３．任由上訴人依法律途徑解決等三個方案，供債
    務人選擇，上訴人於三日後即同年月二十一日簽署協議書，選擇第一個方案，即
    約定由被上訴人交付桂裕公司股票一百三十一萬九千股，以每股十元計算抵償所
    欠之貨款。簽立協議書當時，上訴人已知桂裕公司之資產遭被上訴人公司經理謝
    裕民掏空。是為兩造並不爭執之事實，則本件所爭執之處，應在於：（一）系爭
    買賣契約是否有效成立；（二）若系爭買賣契約有效，則上訴人於八十九年九月
    二十一日與被上訴人簽立之協議書是否受被上訴人詐欺所為之意思表示而得徹銷
    該意思表示，並以被上訴人依甲、乙契約應返還之貸款與其應給付上訴人之貨款
    抵銷。
五、經查：
(一)按代理人為代理行為，不以明示本人名義為必要（顯名代理），如有其他情形足
    以推知有此意思，而為相對人所明知或可得而知者，亦能成立（隱名代理）。被
    上訴人主張系爭買賣契約為訴外人林有為經上訴人公司授權後代理公司簽立等語
    ，業據其提出備忘錄乙紙為證，且證人即代理被上訴人簽訂系爭買賣契約之楊聖
    文證稱：那份備忘錄是陳國賢與林昭雄協調簽署的，．．是討論由上訴人公司主
    導載貨，載剩的才由同進公司載，他們要來載貨時，拿這份備忘錄來，我才知道
    他們公司已知情，才與之簽署合約，．．因公司那天是停工狀態，我在苗栗廠，
    拿不到印章，對方也沒有帶印章所以就簽一個草約等語（見原審九十年一月十七
    日言詞辯論筆錄），與證人即與上訴人公司一同至被上訴人公司載運系爭鋼筋之
    同進公司負責人陳國賢證稱：「我當天（即載貨當天）有拿備忘錄給楊聖文，並
    告知是我與嘉山合作要把這批貨拿走。」、「我是與嘉山公司總經理林昭雄講好
    的，我有問林有為是否公司派他出來的，他說是，．．我們做生意，都是先與負
    責人談好，到場時，看到誰，就知道是派誰作代表了。」等語（見原審九十年八
    月十六日言詞辯論筆錄），互核相符。又林有為與同進公司向被上訴人公司接洽
    時，曾出示備忘錄，該備忘錄上記載：「一、苗栗廠一三米以上６．８、定尺６
    ．００（９分除外）。數量約二千一百噸。三、大概比例提貨。四、明天款（
    前一天進貨量）。五、桂永部分應保留。嘉山主導先載。」等字樣，此有備忘錄
    附卷可稽，經核備忘錄右開內容與系爭買賣合約書之內容，就買賣之必要條件如
    ：買賣數量（約二千噸）、付款條件（出貨隔天電）等相符，該備忘錄並有上
    訴人公司總經理林昭雄之簽名，由此可知，林有為係經上訴人公司授權與被上訴
    人公司訂約，並由其擔負載運貨物之責。另證人即上訴人公司總經理林昭雄亦證
    稱係伊指派林有為前往被上訴人公司（見原審九十年八月十六日言詞辯論筆錄）
    ，且上訴人並自承林有為將鋼筋載回上訴人公司後，上訴人公司無異議並已收受
    使用，益徵上訴人明知並授權林有為與被上訴人公司訂立系爭買賣契約甚明，否
    則上訴人於林有為載貨歸來時，應即時表示拒絕受領之意，要無受領貨物並使用
    後，尚空言否認買賣契約成立之理。參以系爭契約標的之鋼筋價值達八百八十四
    萬九千六百九十八元，數額甚巨，衡情林有為要無甘冒承擔系爭買賣交易風險，
    以個人名義與被上訴人簽約之理，林有為證稱：其簽署該合約時，公司並不知情
    云云，與證人陳國賢右揭證詞互相矛盾，亦與常情有違，顯不可採。綜上，林有
    為係經上訴人公司授權而與被上訴人訂立系爭買賣契約乙節足堪認定，雖其未於
    系爭契約上表示代理及本人名義，然揆諸右揭說明，其代理之行為仍屬有效，即
    系爭買賣契約自屬合法成立。兩造之買賣契約既屬合法成立，被上訴人此部分主
    張應堪信為真實。
(二)上訴人雖抗辯：伊於八十九年九月二十一日簽訂之協議書係受詐欺而為意思表示
    云云，然查：被上訴人於八十九年九月十九日召開債權人會議，提出三個抵償上
    訴人溢付貨款之方案供上訴人選擇，上訴人於三日後簽署協議書，選擇以桂裕公
    司股票抵償等情，已如前述，而證人陳國賢證稱：「當時我有去，嘉山公司也有
    副總經理莊明賢與我一起去，當天有提出償債計劃書及拿幾個方案讓我們選，有
    人選不同的方案，我們沒有選擇的餘地，嘉山公司當天沒有簽，但是他們放出風
    聲說不拿就沒有了，所以我有簽，嘉山公司是認為不相信桂宏公司會一倒下去就
    沒有了，所以三天後才簽。」、「桂宏公司並無就公司股票被掏空作說明」等語
    （見原審九十年八月十六日言詞辯論筆錄），綜上，上訴人於簽署協議書時，既
    已知桂裕公司遭掏空之情事，仍選擇以桂裕股票抵償，必經過數日評估被上訴人
    公司及桂裕公司財務危機而為之，且被上訴人亦未積極以不實之言論，游說上訴
    人選擇桂裕之股票，況股價究值多少，乃係個人主觀之認知問題，債務人本無證
    明其所有之資產價值之義務，上訴人復無法提出證據以資證明被上訴人於訂立協
    議書時，已知桂裕公司實際被掏空之數額，空言以股票未有如伊主觀預期之價值
    ，即認被上訴人有詐欺之情事，要難採信。從而，伊據此主張撤銷於協議書所為
    以桂裕抵償前所溢付之款項，依法亦有未合，要難憑信。
(三)次按二人互負債務，而其給付種類相同，並均屆清償期者，各得以其債務，與他
    方之債務，互為抵銷，民法第三百三十四條定有明文。本件上訴人縱得以係伊意
    思表示遭詐欺為由，撤銷右開協議書，然該協議書經撤銷後，兩造即應依原所簽
    立之甲契約與乙契約履行，而依甲契約與乙契約，被上訴人均應給付上訴人約定
    之鋼筋數，若上訴人無法給付，被上訴人雖得依法另行依其他之法律關係，如主
    張解除契約或債務不履行之損害賠償或不當得利而請求上訴人賠償金錢上之損害
    ，然在甲契約與乙契約尚未合法解除前，上訴人依該契約，請求被上訴人為金錢
    上之給付，尚屬無據。是被上訴人依甲契約與乙契約對被上訴人所負之債務為給
    付鋼筋，與上訴人因本件買賣契約所負之債務為金錢，兩者給付之種類不相同，
    依右開說明，亦不得主張抵銷。
六、綜上所述：本件被上訴人本於買賣契約之法律關係，請求上訴人給付買賣價金共
    八百八十四萬九千六百九十八元，及自起訴狀繕本送達翌日即八十九年十二月七
    日（本件上訴人於八十九年十二月六日收受起訴狀繕本，此有原審送達證書在卷
    可考）起至清償日止，按週年利率百分之五計算之利息，即屬有理，應予准許。
    原審依據上述理由為被上訴人勝訴之判決，並依被上訴人及上訴人之聲請，分別
    酌定相當之擔保金額為准免假執行之宣告，於法並無不合。上訴人上訴意旨仍執
    前詞指摘原判決不當，求予廢棄改判，為無理由，應予駁回。
七、又本件待證事實已臻明確，兩造其於攻擊防禦方法及舉證，對判決結果已不生影
    響，爰不逐一論述，併此敘明。
八、據上論結，本件上訴為無理由，依民事訴訟法第四百四十九條第一項、第七十八
    條，判決如主文。
中　　　華　　　民　　　國　　九十一　　年　　　七　　　月　 　　二 　　日
　　　　　　　　　　　　　　　　　　臺灣高等法院臺南分院民事第四庭
~B1審判長法官　徐　　財　　福
~B2　　　法官　曾　　平　　杉
~B3　　　法官　袁　　靜　　文
右為正本係照原本作成。
如對本判決上訴，須於判決送達後二十日內向本院提出上訴狀，未表明上訴理由者，
應於上訴後二十日內向本院提出理由書。
中　　　華　　　民　　　國　　九十一　　年　　　七　　　月　 　　三 　　日
~B法院書記官　董　　挹　　棻
